臺灣臺中地方法院民事判決
110年度金字第67號
原      告  賴欣盈


訴訟代理人  張績寶律師
複  代理人  莊惠祺律師
            王妤文律師
被      告  袁勝軍

            袁健笙
            胡宇翔

            胡義青
上列被告袁勝軍、胡宇翔因詐欺等案件，原告提起刑事附帶民事
訴訟請求損害賠償，經本院刑事庭裁定移送前來（本院110年度
附民字第986號），本院於民國111年5月30日言詞辯論終結，判
決如下：
    主    文
被告丁○○、甲○○應連帶給付原告新臺幣伍拾玖萬元，及被告丁○○
自民國一一○年十月八日起；被告甲○○自民國一一○年十月十八日
起至清償日止，均按年息百分之五計算之利息。
被告丙○○、丁○○應連帶給付原告新臺幣伍拾玖萬元，及被告丙○○
自民國一一○年十二月二十四日起至清償日止，按年息百分之五
計算之利息。
被告乙○○、甲○○應連帶給付原告新臺幣伍拾玖萬元，及被告乙○○
自民國一一○年十二月二十四日起至清償日止，按年息百分之五
計算之利息。
前三項所命給付，於其中任一被告為給付時，其餘被告於其給付
範圍內同免給付義務。
訴訟費用由被告連帶負擔。
本判決第一項至第三項所命給付，於原告以新臺幣貳拾萬元為被
告供擔保後得假執行；但被告如以新臺幣伍拾玖萬元預供擔保後
，得免為假執行。
　　事實及理由
壹、程序事項：
一、按訴狀送達後，原告不得將原訴變更或追加他訴，但請求之
    基礎事實同一者，不在此限，民事訴訟法第255條第1項第2
    款定有明文。原告原聲明：被告丁○○、甲○○應連帶給付原告
    新臺幣（下同）59萬元，及均自起訴狀繕本送達之翌日至清
    償日止，按年息5%計算之利息等語。嗣以被告丁○○、甲○○於
    侵權行為發生時均為限制行為能力人，故追加被告丁○○、甲○○之法定代理人即被告丙○○、乙○○應分別與被告丁○○、甲○○
    負連帶損害賠償責任，並聲明：（一）如主文第1項至第4項
    所示（二）原告願供擔保，請准宣告假執行等語（見本院卷
    第55頁至第56頁、第157頁至158頁）。核其請求之基礎事實
    均關於被告丁○○、甲○○所涉犯詐欺之損害賠償責任，依前揭
    說明，尚無不合，先予敘明。
二、按言詞辯論期日，當事人之一造不到場者，得依到場當事人
    之聲請，由其一造辯論而為判決，民事訴訟法第385條第1項
    前段定有明文。本件被告丙○○、乙○○經合法通知，未於最後
    言詞辯論期日到場，核無民事訴訟法386條各款之情事，爰
    依原告之聲請而為一造辯論判決。
貳、實體事項：
一、原告主張：被告丁○○、甲○○於民國110年3月間參與由通信軟
    體暱稱「文麒」等真實姓名年籍均不詳之成年人所組成、以
    實行詐術為手段之詐欺集團犯罪組織（下稱本案詐欺集團）
    ，由被告丁○○負責指派及監控車手取款，並將取得款項繳回
    上手，而被告甲○○則擔任取款車手。110年3月19日上午10時
    20分許，本案詐欺集團某成員假冒健保中心人員撥打電話予
    原告，佯稱其當月使用健保次數太多，疑似涉入「王文程」
    醫療中心申請心臟保險給付之案件，要求撥打電話查證云云
    ，再由假冒臺灣臺北地方檢察署蔡姓隊長之該詐欺集團不詳
    成員接聽，佯稱偵辦「陳宏明」涉及1億2,000萬元洗錢案件
    過程中，嫌犯聲稱有分1成給其，有200多人涉案，倘其3月
    底離臺將遭限制出境，須將帳戶內款項領出交付監管以免遭
    凍結云云，致原告陷於錯誤，因而於同日前往臺中市○○區○○
    路0段000號之第一商業銀行大里分行，自其所申辦之第一商
    業銀行太平分行帳號00000000000號帳戶提領59萬元（下稱
    系爭款項）。嗣再由「文麒」以通訊軟體Telegram指示被告
    丁○○派員取款，被告甲○○則依被告丁○○之指示，於同日下午
    3時53分許，前往臺中市○○區○○路000號之全家便利商店大里
    順發店，向原告收取系爭款項後，搭車前往高鐵臺中站，再
    搭乘高鐵前往桃園地區。被告甲○○於同日晚間7時許，在桃
    園市○○區○○路000號之賓士旅館與被告丁○○會合，並在旅館
    內將上開款項交予被告丁○○，再由被告丁○○轉交依「文麒」
    之指示前來取款之該詐欺集團不詳成員。被告丁○○、甲○○上
    開詐欺行為，致原告受有59萬元之損害，應連帶負損害賠償
    責任。另被告丁○○、甲○○為上開不法行為時，為限制行為能
    力人，而被告丙○○、乙○○分別為被告丁○○、甲○○之法定代理
    人，亦應分別連帶負損害賠償責任，爰依侵權行為之法律關
    係，提起本件訴訟等語。並聲明：（一）如主文第1項至第4
    項所示（二）原告願供擔保，請准宣告假執行。
二、被告丁○○則以：同意原告之請求。
三、被告甲○○以書狀陳述：對於原告請求無答辯理由，請依法判
    決。
四、被告丙○○、乙○○未於言詞辯論期日到場，亦未提出任何書狀
    為聲明或陳述。
參、得心證之理由：
一、按當事人於言詞辯論時為訴訟標的之捨棄或認諾者，應本於
    其捨棄或認諾為該當事人敗訴之判決，民事訴訟法第384條
    定有明文。經查，被告丁○○對於原告本件請求，已當庭表示
    同意原告之請求（見本院卷第110頁、第232頁至第233頁）
    ，核為訴訟標的之認諾，揆諸上開規定，本院自應本於被告
    丁○○之認諾，而為其敗訴之判決。
二、另被告丁○○、甲○○亦因上開涉犯三人以上共同冒用政府機關
    及公務員名義詐欺取財之犯行，經本院110年度金訴字第615
    號詐欺等案件（下稱本件刑事案件）審理時，對於上情坦承
    不諱（見本院110年度金訴字第615號卷第77頁至第83頁），
    經本件刑事案件分別判決處被告丁○○、甲○○有期徒刑2年、1
    年3月確定，此有本件刑事案件判決附卷可參（見本院卷第1
    1頁至第28頁），並經本院調取上開刑事案件卷宗核閱無訛
    ，堪認屬實。被告甲○○業已提出書狀陳稱無答辯理由，請依
    法判決等語（見本院卷第203頁），應認原告主張可採。
三、次按因故意或過失，不法侵害他人之權利者，負損害賠償責
    任。數人共同不法侵害他人之權利者，連帶負損害賠償責任
    。無行為能力人或限制行為能力人，不法侵害他人之權利者
    ，以行為時有識別能力為限，與其法定代理人連帶負損害賠
    償責任。前項情形，法定代理人如其監督並未疏懈，或縱加
    以相當之監督，而仍不免發生損害者，不負賠償責任，民法
    第184條第1項前段、第185條第1項及第187條第1項、第2項
    分別定有明文。再按連帶債務之債權人，得對於債務人中之
    一人或數人或其全體，同時或先後請求全部或一部之給付。
    亦為民法第273 條第1 項所明定。經查：
（一）本件被告丁○○、甲○○2人參與本案詐欺集團，分別擔任負
      責指派及監控車手取款，並將系爭款項繳回上手、擔任取
      款車手之角色，其等基於共同犯罪意思之聯絡下相互分工
      ，並協力實施前揭詐欺取財行為，致原告受有59萬元之損
      害，堪認原告受有59萬元之損害與被告丁○○、甲○○之故意
      侵權行為，具有相當因果關係。從而，原告本於侵權行為
      之法律關係，請求被告丁○○、甲○○連帶給付59萬元，自屬
      有據。
（二）又被告丁○○為90年9月21日生，而被告丙○○自97年5月12日
      起與配偶約定由其單獨行使被告丁○○親權（見本院卷第10
      3頁至第106頁）；被告甲○○為90年4月14日生，而被告乙○○自91年10月2日與配偶約定由其單獨行使被告甲○○親權，
      此有被告之個人戶籍資料附卷可稽（見本院卷第99頁至第
      102頁）。足認被告丁○○、甲○○於110年3月19日為本件詐
      欺取財行為時，均屬限制行為能力人，而被告丙○○、乙○○
      分別為其等之法定代理人。衡諸本件詐欺取財發生之情節
      ，應認被告丁○○、甲○○於行為時有識別能力，其等法定代
      理人即被告丙○○、乙○○復未舉證證明對其未成年子女之監
      督並未疏懈，或縱加以相當之監督而仍不免發生損害，依
      上開規定，被告丙○○、乙○○自應分別與被告丁○○、甲○○負
      連帶損害賠償責任。是原告依民法第187條第1項規定，分
      別請求被告丙○○應與被告丁○○連帶賠償59萬元、被告乙○○
      應與被告甲○○連帶賠償59萬元，亦屬有據。
（三）綜上，原告得請求被告丁○○、甲○○2人、被告丁○○、丙○○2
      人，及被告甲○○、乙○○2人連帶賠償59萬元。惟因法律並
      無規定被告丁○○與被告甲○○間，及被告乙○○與被告丙○○間
      應連帶負損害賠償責任，故其等間應屬不真正連帶債務，
      但因被告各應對原告負全部給付之義務，如其中一人已為
      給付，他被告即應同免對原告給付之責任，應諭知任一被
      告已為全部或一部之給付者，其餘被告就其履行之範圍內
      同免給付予原告之義務，以符不真正連帶債務之本旨，附
      此敘明。
四、末按給付有確定期限者，債務人自期限屆滿時起，負遲延責
    任。給付無確定期限者，債務人於債權人得請求給付時，經
    其催告而未為給付，自受催告時起，負遲延責任。其經債權
    人起訴而送達訴狀，或依督促程序送達支付命令，或為其他
    相類之行為者，與催告有同一之效力，民法第229條第1項、
    第2項分別定有明文。又遲延之債務，以支付金錢為標的者
    ，債權人得請求依法定利率計算之遲延利息。但約定利率較
    高者，仍從其約定利率。應付利息之債務，其利率未經約定
    ，亦無法律可據者，週年利率為百分之5，民法第233條第1
    項、第203條亦分別定有明文。本件原告對被告之侵權行為
    損害賠償債權，核屬無確定期限之給付，揆諸前揭說明，原
    告請求被告丁○○、甲○○自起訴狀繕本送達之翌日即被告丁○○
    自110年10月8日起、被告甲○○自110年10月18日起（見附民
    卷第9頁、第11頁）；被告丙○○、乙○○自民事準備狀繕本送
    達之翌日即110年12月24日起（見本院卷第45頁、第51頁）
    均至清償日止，按年息5%計算之利息，亦屬有據，應予准許
    。
肆、綜上所述，原告依民法第184條第1項前段、第185條第1項、
    第187條第1項前段之規定，請求被告給付如主文第1項至第4
    項所示，為有理由，應予准許。原告陳明願供擔保，請准宣
    告假執行，核無不合，爰酌定相當之擔保金宣告之。並依民
    事訴訟法第392條第2項職權宣告被告供擔保後得免為假執行
    。
伍、本件事證已臻明確，兩造其餘提出之攻擊防禦方法及證據，
    核與判決結果不生影響，爰不一一論列，併此敘明。
陸、訴訟費用負擔之依據：民事訴訟法第78條、第85條第2項。
中　　華　　民　　國　　111 　年　　6 　　月　　27　　日
                  民事第三庭　法  官  劉承翰
正本係照原本作成。
如對本判決上訴，須於判決送達後20日內向本院提出上訴狀。如
委任律師提起上訴者，應一併繳納上訴審裁判費。
中　　華　　民　　國　　111 　年　　6 　　月　　28　　日
                              書記官  蔡昀潔